【裁判字號】    97,訴,1196
【裁判日期】    980123
【裁判案由】    偽造文書
【裁判全文】
臺灣臺南地方法院刑事判決              97年度訴字第1196號
公  訴  人  臺灣臺南地方法院檢察署檢察官
被      告  乙○○
上列被告因偽造文書案件，經檢察官提起公訴（96年度偵緝字第
1815號），本院判決如下：
    主  文
乙○○無罪。
    理  由
壹、公訴意旨略以：被告乙○○原係丁○○（另由檢察官通緝中
    ）所經營址設臺南市○○區○○路1段90巷10號之「東東服
    飾店」之員工，詎2人基於偽造私文書之犯意聯絡，由丁○○利用替友人丙○○保管身分證、駕照及印章之機會，於民
    國（下同）94年10月26日，在臺南市某處，將上開證件等物
    交由被告持往臺南市○○區○○路3號之中華電信股份有限
    公司臺灣南區電信分公司臺南營運處，由被告偽造丙○○之
    委託書而冒名申辦00-0000000號市內電話，供「東東服飾店
    」營業使用，足以生損害於丙○○及中華電信股份有限公司
    臺灣南區電信分公司。因認被告涉有刑法第216條、第210條
    之行使偽造私文書罪嫌。
貳、證據能力之判斷
    按被告以外之人於審判外之言詞或書面陳述，除法律有規定
    者外，不得作為證據，刑事訴訟法第159條第1項定有明文，
    查證人蕭當興、詹炳燦於警詢之證述，係被告以外之人於審
    判外之陳述，另丙○○之委託書為被告以外之人於審判外之
    書面陳述，且被告不同意作為證據，原則上不得作為認定被
    告犯罪之證據資料。另亦無證據得證前開證人於警詢中之陳
    述及前開書面陳述具有刑事訴訟法第159條之2所示「具有較
    可信之特別情況，且為證明犯罪事實存否所必要」之回復證
    據能力之外部情況要件，是前揭證人於警詢之證述及委託書
    ，應不得採為本案證據。
參、認定事實之理由
一、按認定犯罪事實應依證據，為刑事訴訟法第154條第2項所明
    定，故被告否認犯罪事實所持之辯解，縱屬不能成立，仍非
    有積極證據足以證明其犯罪行為，不能遽為有罪之認定。又
    認定犯罪事實所憑之證據，雖不以直接證據為限，間接證據
    亦包括在內，然而無論直接或間接證據，其為訴訟上之證明
    ，須於通常一般之人均不致於有所懷疑，而得確信其為真實
    之程度者，始得據為有罪之認定，倘其證明尚未達到此一程
    度，而有合理之懷疑存在時，遽為有罪之認定，自非適法。
三、公訴人認被告涉有上開罪嫌，係以被告之陳述、市內電話申
    請書及證件影本各1紙為其主要論據。訊據被告堅決否認涉
    有偽造文書之犯行，辯稱：係伊當時的老闆丁○○指示伊去
    辦電話的，丙○○的證件是丁○○交給伊，且丁○○說有經
    過丙○○的同意，伊才拿去辦電話的，伊並不知道丁○○未
    經丙○○的同意等語。
四、經查：
(一)、被告於94年10月26日持告訴人丙○○之身分證、職業大客車
    駕照及印章，至臺南市○○區○○路3號之中華電信股份有
    限公司臺灣南區電信分公司臺南營運處，以丙○○的名義申
    辦00-00000 00號市內電話，供「東東服飾店」營業使用等
    情，業據被告坦承，並有市內電話申請書及證件影本各1 紙
    附卷可按，此部分之事實已堪認定。
(二)、被告陳稱，伊於94年間在丁○○所經營址設臺南市○○區○○路1段90巷10號之「東東服飾店」擔任店員等情，核與證
    人即告訴人丙○○於偵查中證稱：其與丁○○相識多年，東
    東服飾店是丁○○開的等情（參見96年度核交字第4086號卷
    第4頁）互核相符，堪信為真實。
(三)、被告另陳稱，丙○○與丁○○有服飾生意往來，伊曾見過丙○○拿其新竹的衣服到東東服飾店來換，都是由丁○○招呼
    其，因店內需要電話，但伊與丁○○皆因積欠電話費未繳而
    無法申辦電話，故丁○○告知伊，丁○○向丙○○借用證件
    交由伊去申辦電話，上開丙○○之身份證、駕照、印章係丙○○自新竹郵寄至台南「東東服飾店」內，再由老闆丁○○
    交給伊去向中華電信申辦電話等情，核與證人丙○○於偵訊
    時證述：其與丁○○相識多年，丁○○原先在新竹開設服飾
    店，其頂下該家新竹的服飾店後，丁○○說在台南開設服飾
    店需要辦理營利事業登記證，丁○○說不能辦，因其與丁○○相識多年，基於相信丁○○，才將上開證件交給丁○○去
    辦理，其於94年10月間將上開證件自新竹寄到台南給丁○○
    ，過了一至二個月丁○○才寄還給其等情（參見上開核交卷
    第5、6頁），其中關於丙○○借證件給丁○○之原因為何，
    被告與告訴人二人所述情節雖有差異，但關於丙○○係應丁○○之要求而出借上開證件，且係將證件由新竹寄至台南給
    丁○○等情，則互核相符。足認被告所稱上開證件是經由丙○○之同意而借給丁○○使用等語，並非子虛，而屬信而有
    徵。
(四)、再參以告訴人丙○○自承其與丁○○相識多年，且頂下丁○○原先在新竹經營之服飾店，復借一部份資金給丁○○開設
    東東服飾店等情（參見上開核交卷第6頁），其若同意出借
    證件及名義給丁○○申辦電話，亦與常情無違。而被告為丁○○之員工，若丁○○告知丙○○有同意以丙○○之名義申
    辦電話供東東服飾店使用，亦屬符合常情。
(五)、綜上所述，被告雖持丙○○之身份證、駕照及印章，以丙○○之名義申辦室內電話供東東服飾店使用，但其辯稱係因丁○○告知有經過丙○○之同意等情，經本院綜合上述證據及
    經驗法則判斷，應堪採信。而被告主觀上既認為係經過丙○○之同意而以丙○○之名義申辦電話，則被告顯然並無偽造
    室內電話申請書之委託書之故意。從而，依據公訴人提出之
    證據，尚不足以證明被告確實涉有偽造文書之犯行，此外，
    復查無被告涉有偽造文書犯行之及積極證據，應諭知無罪之
    判決。
據上論斷，應依刑事訴訟法第301條第1項，判決如主文。
本案經檢察官甲○○到庭執行職務
中    華    民    國    98    年    1     月    23    日
                  刑事第十庭  審判長  法  官  陳威龍
                                      法  官  盧鳳田
                                      法  官  高如宜
以上正本證明與原本無異。
如不服本判決應於收受本判後10日內向本院提出上訴書狀，並應
敘述具體理由。其未敘述上訴理由者，應於上訴期間屆滿後20日
內向本院補提理由書狀（均須按他造當事人之人數附繕本）「切
勿逕送上級法院」。
                                      書記官  陳姿利
中    華    民    國    98    年    2     月    4     日


司法院資訊處製作；財團法人民間司法改革基金會備份。
